【裁判字號】    92,重訴,33
【裁判日期】    921231
【裁判案由】    毒品危害防制條例
【裁判全文】
臺灣臺北地方法院刑事判決                          九十二年度重訴字第三三號
    公  訴  人  臺灣臺北地方法院檢察署檢察官
    被      告  甲○○  男  五.
                         (
    指定辯護人  本院公設辯護人唐禎琪
右列被告因違反毒品危害防制條例案件，經檢察官提起公訴（九十二年度偵字第一八
八八四號），本院判決如左：
    主  文
甲○○共同運輸第一級毒品，處無期徒刑，褫奪公權終身。
扣案如附表編號一所示之第一級毒品海洛因均沒收銷燬之，扣案如附表編號二所示之
物均沒收。
    事  實
一、甲○○因施用第一級毒品海洛因而結識真實姓名年籍不詳綽號「小陳」之成年男
    子，明知海洛因係毒品危害防制條例第二條第二項第一款所列之第一級毒品，且
    係懲治走私條例管制物品項目及其數量甲項第四款之管制進口物品，因需款戒除
    毒癮，經「小陳」於民國九十二年八月十五日左右，在臺北市○○○路○段東南
    亞戲院附近之「小歇」泡沫紅茶店遊說其前往泰國運輸海洛因返臺即給付新臺幣
    （下同）三十萬元為代價，竟應允之。甲○○與「小陳」即基於共同私自運輸管
    制進口物品即第一級毒品入境我國之犯意聯絡與行為分擔，由「小陳」出資為甲○○安排前往泰國之行程、住宿並購買機票，甲○○乃於同年月二十八日自桃園
    縣大園鄉中正國際機場搭機前往泰國曼谷並下榻於「小陳」所安排之飯店。嗣於
    同年九月二日凌晨四時許，「小陳」將第一級毒品海洛因磚二塊（合計毛重七百
    九十三公克、合計淨重七百九十公克）以自有之油紙各一張包妥裝入榴槤糕紙盒
    後，攜至泰國曼谷甲○○下榻之飯店交予甲○○，囑咐其返臺後會派員接應，甲○○乃將該裝有海洛因之榴槤糕紙盒置於手提行李內，於同日搭乘中華航空公司
    ＣＩ六九六號班機自泰國曼谷返臺。甲○○於同日晚間十一時十分許抵達臺灣入
    境時，因臺北市政府警察局刑事警察大隊事先接獲線報報請臺灣臺北地方法院檢
    察署檢察官指揮偵辦，並會同航空警察局刑警隊、財政部臺北關稅局人員注檢，
    當場在中正國際機場入境檢查室北邊辦公室前查獲甲○○，並扣得如附表所示以
    榴槤糕紙盒及油紙包裝之海洛因磚二塊，甲○○因而未取得運輸第一級毒品海洛
    因之報酬三十萬元。
二、案經臺北市政府警察局刑事警察大隊報告臺灣臺北地方法院檢察署檢察官偵查起
    訴。
    理  由
一、訊據被告甲○○對於右揭犯罪事實迭於警詢、偵查及本院審理時均坦承不諱（見
    偵查卷第十六頁至第二十一頁反面、第七十頁至第七十一頁反面，本院九十二年
    十月三十一日訊問筆錄、同年十一月十一日審判筆錄、同年十二月十七日審判筆
    錄），復有臺北關稅局扣押貨物、運輸工具收據及搜索筆錄影本一紙載明查獲過
    程、照片五幀攝有現場查獲情形、臺北市政府警察局刑事警察大隊扣押筆錄及扣
    押物品目錄表各一件記載查獲被告時扣得第一級毒品海洛因磚二塊（合計毛重七
    百九十三公克、合計淨重七百九十公克）及榴槤糕紙盒一個、內政部警政署九十
    二年十一月十四日警署資字第○九二○一五四三○○號函檢附之國人入出境資料
    整批查詢名單一件記載被告於九十二年八月二十八日出境，同年九月二日入境之
    事實在卷可佐（見偵查卷第四頁、第七頁至第八頁、第三十頁至第三十一頁，本
    院卷）。其次，在被告手提行李內所查獲扣案以油紙包裝置於榴槤糕紙盒內之白
    色磚塊二塊，經送法務部調查局鑑驗結果，均含第一級第六項毒品海洛因成分，
    純度百分之八十四點九九，此有法務部調查局九十二年九月三十日調科壹字00
    0000000號鑑定通知書一紙存卷可稽（見偵查卷第一○五頁）。此外，並
    有如附表編號二所示為共犯「小陳」所有用以包裝防止毒品裸露、逸出、防潮之
    功用，以便於攜帶、運輸之油紙二張及榴槤糕紙盒一個扣案可資佐證。綜上所述
    ，依臺北關稅局扣押貨物、運輸工具收據及搜索筆錄、現場查獲情形照片、臺北
    市政府警察局刑事警察大隊扣押筆錄及扣押物品目錄表、國人入出境資料整批查
    詢名單、扣案之海洛因磚、油紙二張及榴槤糕紙盒一個等事證足以擔保被告之任
    意性自白與事實相符，堪以信實。是本件事證明確，被告犯行堪以認定，應依法
    論科。
二、按海洛因為毒品危害防制條例第二條第二項第一款所列之第一級毒品，並為行政
    院依懲治走私條例第二條第四項授權公告之甲項管制進出口物品，不得運輸亦不
    得私運進口。查被告自泰國運輸且私運進口第一級毒品海洛因入境我國，核其所
    為，係犯毒品危害防制條例第四條第一項運輸第一級毒品罪及懲治走私條例第二
    條第一項私運管制物品進口罪。公訴意旨論罪法條雖未記載被告私運進口管制物
    品涉犯懲治走私條例第二條第一項之私運管制物品進口罪，然起訴事實業已敘及
    ，且經蒞庭檢察官於論告時當庭補充，該部分與檢察官起訴之犯罪事實具有想像
    競合犯之裁判上一罪關係，應為起訴效力所及，本院自應併予審究。被告持有第
    一級毒品海洛因之目的在供運輸之用，則其持有之低度行為為運輸第一級毒品海
    洛因之高度行為所吸收，不另論罪。被告一行為同時觸犯運輸第一級毒品罪、私
    運管制物品進口罪，為想像競合犯，應依刑法第五十五條前段規定從較重之運輸
    第一級毒品罪處斷。又被告與「小陳」二人間，有犯意聯絡與行為分擔，為共同
    正犯。至指定辯護人為被告辯護稱：被告經查獲攜帶毒品後，旋即供出毒販「小
    陳」派人接機取貨，並因此逮捕乙○○、丙○○，縱認被告與「小陳」等人有共
    犯關係，依實務見解，仍無礙於被告符合供出毒品來源因而破獲者之要件，應有
    毒品危害防制條例第十七條減輕其刑規定之適用等語。按毒品危害防制條例犯第
    四條第一項至第四項、第五條第一項至第四項前段、第六條第一項至第四項、第
    七條第一項至第四項、第八條第一項至第四項、第十條或第十一條第一項、第二
    項之罪供出毒品來源者，因而破獲者，得減輕其刑，毒品危害防制條例第十七條
    定有明文。次按毒品危害防制條例第十七條關於減輕其刑之規定，其立法目的，
    在利用減刑之寬典，鼓勵運輸、販賣、吸用或持有毒品之行為人，供出毒品之來
    源，藉以擴大防制毒品之成效，使煙毒易於斷絕。故凡觸犯該條所列舉之罪者，
    據實指陳其毒品由來之人或地，並因而破案查獲者，即符合該條得減輕其刑之規
    定，至其所供毒品由來之人，與之是否具有共犯關係，並非所問（最高法院八十
    九年度臺上字第三九七○號、八十九年度臺上字第一七八號判決可資參照）。是
    以得適用毒品危害防制條例第十七條減輕其刑規定者，應符合二要件：(一)供出毒
    品來源之人或地；(二)因而破案查獲。查本案被告經警查獲時，固供出受「小陳」
    指派至機場接應者係丙○○，警員並當場將丙○○逮捕，然經檢察官偵查後認定
    丙○○事先應不知所從事者為接應毒品之事而認其罪嫌尚有不足，已於九十二年
    十月二十八日對丙○○為不起訴處分，有臺灣臺北地方法院檢察署檢察官九十二
    年度偵字第一八八八四號不起訴處分書一件附卷可稽（見偵查卷第一一三頁），
    另被告於本院審理時則供稱其不認識乙○○，係到警局才看見乙○○，其未供出
    乙○○等語（見本院九十二年十二月二日審判筆錄），而乙○○因運輸第一級毒
    品案件經臺灣桃園地方法院檢察署檢察官以九十二年度偵字第九一八三號、第九
    三三九號、第一○六四六號、第一一六○一號提起公訴，係關於其與蕭人偉等七
    人於九十二年五月間至泰國運輸毒品入境我國之犯行，有該等臺灣桃園地方法院
    檢察署檢察官起訴書存卷足徵（見本院卷），與本案並無涉，則被告雖供出至機
    場接應之人為丙○○，然並未因此破案查獲毒品之來源，核與毒品危害防制條例
    第十七條規定得減輕其刑之要件不合，尚不能援引該條規定減輕被告之刑。爰審
    酌被告與他人共謀自國外運輸毒品來臺，所運輸之毒品尚未流入市面即被查獲，
    被告犯罪後坦認犯行不諱，惟其運輸毒品之淨重達七百九十公克，情節非輕，且
    毒品戕害國人身心健康甚鉅，其運輸毒品牟利之犯行本無可憫恕之情狀而得適用
    刑法第五十九條規定酌量減輕其刑之餘地，爰量處如主文所示之刑，並依刑法第
    三十七條第一項規定褫奪公權終身。
三、扣案如附表編號一所示之第一級毒品海洛因磚二塊（合計毛重七百九十三公克、
    合計淨重七百九十公克），均為查獲之毒品，應依毒品危害防制條例第十八條第
    一項前段規定宣告沒收並銷燬之。又扣案如附表編號二所示之油紙二張及榴槤糕
    紙盒一個有防止毒品裸露、逸出、防潮之功用，以便於攜帶、運輸，為共犯「小
    陳」所有，供運輸毒品所用之物，業經被告供明在卷，應依同條例第十九條第一
    項規定均宣告沒收。末查，被告因經警查獲，而未取得其運輸第一級毒品海洛因
    之報酬三十萬元，自無從依毒品危害防制條例第十九條第一項規定宣告沒收，附
    此敘明。
據上論斷，應依刑事訴訟法第二百九十九條第一項前段，毒品危害防制條例第四條第
一項、第十八條第一項前段、第十九條第一項，懲治走私條例第二條第一項，刑法第
十一條、第二十八條、第五十五條、第三十七條第一項，判決如主文。
本案經檢察官謝奇孟到庭執行職務
中      華      民      國    九十二    年     十二     月    三十一    日
                                    臺灣臺北地方法院刑事第八庭
                                        審判長法  官 吳淑惠
                                              法  官 孫曉青
                                              法  官 張筱琪
右正本證明與原本無異。
如不服本判決，應於判決送達後十日內，向本院提出上訴狀。
                                              書記官 林佳蘋
中      華      民      國    九十二    年     十二     月    三十一    日
附錄本案論罪科刑法條全文：
懲治走私條例第二條第一項
一私運管制物品進口、出口逾公告數額者，處七年以下有期徒刑，得併科新台幣三百
萬元以下罰金。
毒品危害防制條例第四條
製造、運輸、販賣第一級毒品者，處死刑或無期徒刑；處無期徒刑者，得併科新台幣
一千萬元以下罰金。製造、運輸、販賣第二級毒品者，處無期徒刑或七年以上有期徒
刑，得併科新台幣七百萬元以下罰金。
製造、運輸、販賣第三級毒品者，處五年以上有期徒刑，得併科新台幣五百萬元以下
罰金。
製造、運輸、販賣專供製造或施用毒品之器具者，處一年以上七年以下有期徒刑，得
併科新台幣一百萬元以下罰金。
前四項之未遂犯罰之。
附表：
一、第一級毒品海洛因磚二塊（合計毛重七百九十三公克、合計淨重七百九十公克）
    。
二、榴槤糕紙盒一個、油紙二張。


司法院資訊處製作；財團法人民間司法改革基金會備份。
